【裁判字號】    99,上訴,185
【裁判日期】    990330
【裁判案由】    殺人未遂
【裁判全文】
臺灣高等法院臺中分院刑事判決         99年度上訴字第185號
上  訴  人
即  被  告  丙○○
選任辯護人  楊佳勳律師
            張崇哲律師
上列上訴人因殺人未遂案件，不服臺灣彰化地方法院98年度訴字
第1020號中華民國98年11月13日第一審判決（起訴案號：臺灣彰
化地方法院檢察署98年度偵字第2465號），提起上訴，本院判決
如下：
    主  文
上訴駁回。
    事  實
一、丙○○與乙○○原為夫妻關係，婚姻關係存續中，因丙○○
    對乙○○實施家庭暴力行為，及雙方因金錢關係相處不睦，
    經乙○○向原審法院提起離婚之訴，經同院以94年度婚字第
    201號民事判決判准兩造離婚確定。丙○○又因傷害乙○○
    案件，經原審法院以95年度易字第1190號刑事判決判處有期
    徒刑3月，丙○○不服提起上訴，繼由本院以96年度上易字
    第732號駁回上訴確定（該案中乙○○亦因傷害謝澄源而經
    原審法院以前揭一審判決判處拘役10日確定），嗣獲減刑為
    有期徒刑1月又15日，於民國96年11月14日易科罰金執行完
    畢。另乙○○在獲判離婚後，就其在婚姻關係中所取得坐落
    彰化縣彰化市○○街212號之房屋，對於丙○○提起遷讓房
    屋之訴，嗣經原審法院以97年度訴字第196號民事判決判處
    丙○○應將上開房屋騰空並遷讓返還乙○○，丙○○不服提
    起上訴後，復經本院以97年度上易字第231號民事判決駁回
    上訴確定。乙○○復曾以其遭丙○○實施家庭暴力為由，向
    原審法院聲請核發通常保護令獲准，保護令有效期間已於96
    年11月27日期滿。丙○○與乙○○多年來因上開之民、刑事
    爭訟程序，積怨甚深，而乙○○於前述遷讓房屋事件獲得勝
    訴確定後，向原審法院聲請強制執行，經同院執行人員於98
    年3月9日下午3時許，會同警員前往至彰化縣彰化市○○街
    212號，正在執行強制搬遷程序之際，丙○○在場難掩心中
    憤恨，同日下午4時45分許，突見乙○○出現在執行現場，
    竟基於殺人之犯意，攜帶其所有刀刃長約30公分、寬約4公
    分之刀子1支，並將之藏放在外套內，趨前走向正在講行動
    電話之乙○○，再由外套內取出該支刀子，以右手握刀，直
    接刺向乙○○之左肋緣，該刀從乙○○腹部左上部向右下方
    斜插幾乎穿透乙○○之腹腔，導致乙○○不支倒地，造成脾
    臟撕裂傷、大腸、結腸穿孔及網膜撕裂傷，而血流不止。嗣
    經在場維持秩序之警員陳仕詔、劉匡閔察覺，當場將丙○○
    逮捕，並將乙○○送醫急救，始倖免於難，乙○○經手術取
    下刀子則交由警方查扣。
二、案經彰化縣警察局彰化分局報請臺灣彰化地方法院檢察署檢
    察官偵查起訴。
    理  由
一、證據能力部分：
  (一)證人即被害人乙○○、在場目擊證人陳淑芬（被害人乙○○
    之友人）、陳仕詔警員、劉匡閔警員等人，於偵查中向檢察
    官所為證述，雖係被告以外之人於審判外之言詞陳述，為傳
    聞證據，然其等於偵查中向檢察官所為證述，既經具結，且
    本院審酌該等言詞陳述係由證人出於自由意識而陳述，又無
    其他證據足認該等陳述有何顯不可信之情事等一切情況，依
    刑事訴訟法第159 條之1 第2 項規定，認上開證人於偵訊中
    之證述，自得採為認定本件犯罪事實所憑之證據。
  (二)證人即被害人乙○○於警詢時之證述，雖亦屬被告以外之人
    於審判外之言詞陳述，為傳聞證據，然經本院於審理時當庭
    直接提示而為合法之調查，被告及辯護人均未於言詞辯論終
    結前聲明異議，本院復審酌該等言詞陳述係由證人出於自由
    意識而陳述，並無非法取證之情況，依刑事訴訟法第159 條
    之5 之規定，認上開證人於警詢時之證述，應得採為認定本
    件犯罪事實所憑之證據。
  (三)其餘證據部分，均為警方合法實施扣押之物，或為檢察官、
    本院依法調取附卷之資料，檢察官及被告及其辯護人對於證
    據能力均無意見，自得引為本案證據。
二、犯罪事實之認定：
    訊據上訴人即被告（以下稱被告）丙○○對於前揭殺人未遂
    之犯罪事實均坦承不諱，核與證人即被害人乙○○於警詢、
    偵訊時指述之情節相符（警詢筆錄附於98年度偵字第2465號
    卷宗第49至50頁，偵訊筆錄附於同卷第57至59頁），並據在
    場目擊證人陳淑芬（被害人乙○○之友人）、陳仕詔警員、
    劉匡閔警員於偵訊時證述在卷（同上卷宗第63至65頁），另
    有財團法人彰化基督教醫院診斷證明書（同上卷宗第23頁）
    、病歷1本、案發時現場及證物照片10張（同上卷宗第18至
    22 頁）附卷可憑。而依上開診斷證明書上記載被害人所受
    傷勢為：「腹部穿刺傷併脾臟撕裂傷及結腸穿孔及網膜撕裂
    傷」等情，佐以證人李坤樺醫師於偵訊時具結證稱略以：「
    我是從頭到尾治療她（指使害人乙○○）的醫師，從她急診
    送來之後，急診醫師就啟動外傷機制，就由我來診治」、「
    （問：一開始看到這個病患情形如何？）答：她是腹部穿刺
    傷，刀子已刺進腹部了，經Ｘ光檢查，刀子是從病人左上腹
    刺腹部，進入腹腔，快要從右下腹穿透」、「開刀看到脾臟
    有傷痕，是被刀子劃傷的，我為她縫起來，另外她的大腸、
    結腸有二處被刀子劃穿，也是縫合起來，其他還有一些脂肪
    組織、腸系膜被劃過，也是縫合，最後是腹壁部分，刀子進
    入的一方的三層肌肉及尖端一方的二層肌肉，我們做修補」
    、「（問：刀子在腹腔的位置？）答：是斜的，左邊的肋軟
    骨有被切斷二根」等語（同上卷宗第76至77頁），而本案查
    扣沾有血跡之刀子1支，其刀刃長約30公分、寬約4公分，刀
    刃鋒利，傷殺力甚鉅，亦有照片可稽（同上卷宗第22頁），
    被告持之由左上側向右下幾乎穿透被害人腹部，足見案發當
    時被告下手用力之猛、殺意之堅，可知被告確有持刀殺害被
    害人乙○○之殺人犯罪故意，要無疑義，是以被告之自白應
    與事實相符。綜上，本件事證明確，被告犯行堪以認定。
三、論罪科刑：
    被告以殺人之犯意持刀刺擊被害人乙○○，然未生死亡之結
    果，核其所為，係犯刑法第271 條第2 項、第1 項之殺人未
    遂罪。查被告前因傷害案件，經原審法院以95年度易字第11
    90號刑事判決判處有期徒刑3月，被告不服提起上訴，繼由
    本院以96年度上易字第732號駁回上訴確定，嗣獲減刑為有
    期徒刑1月又15日，已於96年11月14日易科罰金執行完畢等
    情，有臺灣高等法院被告全國前案紀錄表在卷可稽，其於有
    期徒刑執行完畢5年內，故意再犯本件有期徒刑以上之罪，
    為累犯，除法定刑死刑、無期徒刑部分依法不得加重外，應
    就有期徒刑部分依法加重其刑。又被告已著手於犯罪行為之
    實行而不遂，為未遂犯，本院衡其犯罪所造成之損害，依刑
    法第25條第2項規定減輕其刑，並依法就法定刑有期徒刑部
    分先加後減之。扣案之刀子1支，係被告所有，業據被告於
    原審及本院審理時自承在卷，且係供其實施殺人犯行使用之
    物，爰依法宣告沒收。
四、原審認被告罪證明確，而論以殺人未遂罪，並適用刑法第25
    條第2項、第47條第1項等規定加減其刑，復爰審酌被告曾因
    家庭暴力等問題造成婚姻破綻，經被害人乙○○訴請離婚獲
    准後，復曾因對被害人乙○○實施傷害而遭判處有期徒刑3
    月確定，仍不思理性解決雙方婚後財產之糾紛，而在法院人
    員會同警員強制執行之際，持刀刺殺被害人，手段兇殘，幸
    未因其持刀揮刺行為導致死亡結果，實屬不幸中之大幸，並
    考量被告坦承犯行，雖自述已另與其他女子同居生子，母病
    臥床，其需擔負家計，並熱心於鄉里之公益活動（以上提出
    戶籍謄本、里長證明書、彰化縣政府感謝狀、人民團體當選
    證書等），惟被告並未與被害人乙○○達成和解，且被害人
    乙○○受傷非輕等情狀，認起訴書求處有期徒刑5年6月，尚
    嫌過輕，而量處被告有期徒刑七年，併諭知扣案之刀子沒收
    ，以示懲戒。核其認事用法及量刑均無不當。被告上訴，仍
    陳稱伊坦承犯行，犯後態度良好，且伊已另與其他女子同居
    生子，母病臥床，其需擔負家計，並熱心於鄉里之公益活動
    （並提出戶籍謄本、里長證明書、彰化縣政府感謝狀、人民
    團體當選證書等），原審未予審認上情，仍判處被告有期徒
    刑七年，其量刑顯有過重，不符國家實現刑罰權之正義及公
    平原則云云。惟查原審於量刑時已審酌被告坦承犯行，犯後
    態度良好，熱心公益及家庭狀況等情，而本院審酌被告一再
    對被害人乙○○施以暴力，而無法與被告和解，業據被害人
    乙○○於偵訊時供述在卷（見98偵2465卷第59頁），顯然被
    告之行為導致被害人身心屢受痛苦，受害非淺，難認被告有
    悛悔之意，自無邀獲寬典之餘地，因認原判決所處之刑，核
    屬相當，並無不符國家實現刑罰權之正義及公平原則。從而
    ，被告之上訴，為無理由，應予駁回。
據上論結，應依刑事訴訟法第368條，判決如主文。
本案經檢察官甲○○到庭執行職務。
中    華    民    國    99    年    3     月    30    日
              刑事第四庭  審判長法  官  洪  耀  宗
                                法  官  劉  登  俊
                                法  官  許  文  碩
以上正本證明與原本無異。
如不服本判決應於收受送達後十日內向本院提出上訴狀，其未敘
述上訴之理由者並得於提起上訴後十日內向本院補提理由書（均
須按他造當事人之人數附繕本）「切勿逕送上級法院」。
                                書記官  郭  蕙  瑜
中    華    民    國    99    年    3     月    30    日

司法院資訊處製作；財團法人民間司法改革基金會備份。
